【裁判字號】    89,家抗,143
【裁判日期】    890705
【裁判案由】    指定遺產管理人
【裁判全文】
臺灣高等法院民事裁定                            八十九年度家抗字第一四三號
    抗  告  人  財政部國有財產局臺灣北區辦事處
    法定代理人  高志達
右抗告人因與相對人甲○○等間聲請指定遺產管理人事件，對於中華民國八十九年五
月八日年臺灣士林地方法院八十九年度管字第十號所為裁定提起抗告，本院裁定如左
：
      主      文
原裁定廢棄。
指定行政院國軍退除役官兵輔導委員會為被繼承人陳輝武之遺產管理人。
准對被繼承人陳輝武（民國○○年○月○日生，身分證：Ｚ000000000號，
最後住所：台北市○○區○○路三段三○一巷一一二之一號，民國八十五年十一月二
日死亡）之繼承人為承認繼承之公示催告。
被繼承人陳輝武之繼承人，應自前項公示催告最後登載新聞紙之日起壹年內承認繼承
，上述期限屆滿，無繼承人承認繼承時，被繼承人陳輝武之遺產，於清償債權並交付
遺贈物後，如有剩餘即歸屬國庫。
聲請及抗告程序費用由相對人負擔。
      理      由
一、本件相對人於原法院聲請意旨略以：被繼承人陳輝武（民國○○年○月○日生，
    身分證：Ｚ000000000號，最後住所：台北市○○區○○路三段三○一
    巷一一二之一號）前向相對人借用所有坐落臺市○○區○○段三小段一五三地號
    土地，建有磚造紅瓦厝，嗣於八十五年十一月二日死亡，遺有坐落臺北市○○區
    ○○路三○一巷一一二之一號房屋，惟因被繼承人無配偶子女，又無親屬在台，
    相對人擬收回上開土地，爰聲請選任遺產管理人等語。
二、按繼承開始時，繼承人有無不明，而無親屬會議或親屬會議未於一個月內選定遺
    產管理人者，利害關係人得聲請法院選任遺產管理人，並由法院依公示催告程序
    ，定六個月以上之期限，公告繼承人，命其於期限內承認繼承，民法第一千一百
    七十七條、第一千一百七十八條第一項、第二項分別定有明文。又臺灣地區與大
    陸地區人民關係條例第六十八條第一項、第三項規定，退除役官兵死亡而無繼承
    人，繼承人之有無不明或繼承人因故不能管理遺產者，由主管機關管理其遺產。
    其遺產管理辦法，由國防部及行政院國軍退除役官兵輔導委員會分別擬訂，報請
    行政院核定後發布之。而依國軍退除役官兵死亡暨遺留財物處理辦法第一條、第
    七條規定，國軍退除役官兵即榮民死亡後，如無繼承人或遺囑指定繼承人在臺時
    其遺留財物由其安置單位即行政院國軍退除役官兵輔導委員會負責清理，並應聲
    請法院指定國軍退除役官兵輔導委員會為遺產管理人。
三、經查，本件相對人主張之前揭事實，固據提出台北市稅捐稽徵處北投分處函、土
    地登記謄本、和解筆錄及戶籍謄本為證（見原法院卷第九至十八、二十五頁），
    依被繼承人陳輝武死亡時之戶籍謄本所載，其配偶已死亡，同戶籍內並無父母、
    子女、兄弟姊妹、祖父母等法定繼承人設籍，其繼承人有無之情形自屬不明，堪
    信為真。惟被繼承人陳輝武為已故之退除役官兵，有抗告人提出之行政院國軍退
    除役官兵輔導委員會統計處八十九年六月十三日（八九）輔統處字第○九三四號
    函附卷可稽（見本院卷第十五頁），則依前揭規定，自應由行政院國軍退除役官
    兵輔導委員會任被繼承人陳輝武之遺產管理人。原法院指定抗告人為被繼承人陳
    輝武之遺產管理人並為承認繼承之公示催告，即有未洽。抗告意旨指摘原裁定不
    當，求予廢棄，為有理由，應由本院廢棄原裁定，並指定行政院國軍退除役官兵
    輔導委員會為遺產管理人及為承認繼承之公示催告，爰裁定如主文第二、三、四
    項所示。
四、據上論結，本件抗告為有理由，依非訟事件法第八條第二項、第二十八條、民事
    訴訟法第四百九十二條第二項、第七十八條，裁定如主文。
中      華      民      國    八十九    年      七      月      五      日
                                民事第十七庭
                                    審判長法  官  鄭  雅  萍
                                          法  官  吳  謀  焰
                                          法  官  黃  雅  惠
右正本係照原本作成。
如不服本裁定，應於收受送達後十日內向本院提出抗告狀，並應繳納抗告費新台幣四
十五元正。
中      華      民      國    八十九    年      七      月      十一    日
                                          書記官  蕭  筆  花


司法院資訊處製作；財團法人民間司法改革基金會備份。
